---
title: "Limpieza de Tablas"
author: "Baltazar Andrés Chávez Esnaola"
format: html
editor: visual
---

## Instalando dependencias

Se llama a las bibliotecas "readr" para leer los datos de la tabla y "dplyr" para utilizar la función mutate y crear una nueva tabla.

```{r}
library(readr)
library(dplyr)
```

## Paso 1: Lectura de datos

```{r, message=FALSE}
DF_TablaMala <- read_csv("EncuestasM.csv")
```

Creamos una función que compruebe que por cada columna de "pregunta repetida" solo hay un valor valido (!is.na) y verificamos que solo sea 1.

```{r}
contar_validos <- function(data, nombre_base) {
  cols <- names(data)[startsWith(names(data), nombre_base)]
  rowSums(!is.na(data[, cols]) & data[, cols] != "")
}
```

Para los pisos:

```{r}
#Solo hay 1 valor valido por fila para las columnas de piso?
all(contar_validos(DF_TablaMala, "¿En qué piso se encuentra?") == 1)
```

Para los ambientes:

```{r}
#Solo hay 1 valor valido por fila para las columnas de ambiente?
all(contar_validos(DF_TablaMala, "¿En qué ambiente se encuentra?") == 1)
```

Luego creamos una función general que nos permita acceder a la tabla segun el nombre de la columna que se repite.

```{r}
unificar_columnas <- function(data, nombre_base) {
  
  # Asi solo detecta columnas de esa pregunta aunque incluyan .1, .2, etc.
  cols <- names(data)[startsWith(names(data), nombre_base)]
  
  #Ahora creamos una funcion que recorra la fila y detecte el primer valor distinto a N/A entre las columnas definidas anteriormente.
  apply(data[, cols], 1, function(fila) {
    valores <- fila[!is.na(fila) & fila != ""]
    #Si se encuentra el v
    if (length(valores) > 0) valores[1] else NA
  })
}
```

## Paso 2: Retabulación de los datos

Recuperamos los datos de la tabla mala en una buena.

En primera instancia definimos una lista de las columnas que están repetidas y no queremos en nuestra tabla limpia.

```{r}
cols_piso <- names(DF_TablaMala)[startsWith(names(DF_TablaMala), "¿En qué piso se encuentra?")]
cols_ambiente <- names(DF_TablaMala)[startsWith(names(DF_TablaMala), "¿En qué ambiente se encuentra?")]
```

Luego creamos y completamos la tabla limpia con la función "mutate" y nuestra nueva función de "unificar_columnas"

```{r}
DF_TablaBuena <- DF_TablaMala %>%
  mutate(
    Piso = unificar_columnas(., "¿En qué piso se encuentra?"),
    Ambiente = unificar_columnas(., "¿En qué ambiente se encuentra?"),
    
    ID = paste0(
      Piso,
      `¿En qué torre se encuentra?`,
      Ambiente,
      "-",
      format(as.POSIXct(`Marca temporal`, format = "%d/%m/%Y %H:%M:%S"), "%d%m"),
      "-",
      gsub("[^0-9]", "", `¿En qué horario está llenando el formulario?`)
    )
  ) %>%
  #Aqui removemos las columnas que definimos antes.
  select(
    -all_of(cols_piso),
    -all_of(cols_ambiente)
  ) %>%
  #Re-ordenamos las variables para que sea más sencillo leer la tabla
  relocate(
    ID,
    `Marca temporal`,
    `¿Qué grupo lo/la está encuestando?`,
    `¿En qué horario está llenando el formulario?`,
    `¿En qué torre se encuentra?`,
    Piso,
    Ambiente
  )
```

```{r}
# Suponiendo que leíste tu archivo CSV como DF_MedicionesMala
DF_MedicionesBuena <- DF_TablaMala %>%
  mutate(
    # Tus funciones de unificar_columnas siguen funcionando perfecto aquí
    Piso = unificar_columnas(., "¿En qué piso se encuentra?"),
    Ambiente = unificar_columnas(., "¿En qué ambiente se encuentra?"),
    
    # La creación del ID queda exactamente igual
    ID = paste0(
      Piso,
      `¿En qué torre se encuentra?`,
      Ambiente,
      "-",
      format(as.POSIXct(`Marca temporal`, format = "%d/%m/%Y %H:%M:%S"), "%d%m"),
      "-",
      gsub("[^0-9]", "", `¿En qué horario está llenando el formulario?`)
    )
  ) %>%
  # Limpiamos las columnas repetidas que guardaste en tus listas previas
  select(
    -all_of(cols_piso),
    -all_of(cols_ambiente)
  ) %>%
  # AQUÍ ESTÁ EL CAMBIO IMPORTANTE: Renombramos la columna larguísima
  rename(
    Numero_mobiliario = `Número de mobiliario disponible: Se toma el recurso principal o el paquete del recurso principal (cubículo (silla + mesa))`
  ) %>%
  # Reordenamos la tabla usando directamente "Grupo" que ya viene en el CSV
  relocate(
    ID,
    `Marca temporal`,
    Grupo, 
    `¿En qué horario está llenando el formulario?`,
    `¿En qué torre se encuentra?`,
    Piso,
    Ambiente,
    `Nivel de presión sonora (dB)`,
    `Temperatura ambiental`,
    Numero_mobiliario
  )
```

Si deseamos también podemos guardar la nueva tabla en un .csv

```{r,,eval=FALSE}
write_csv(DF_TablaBuena, "EncuestasB.csv")
```

```{r}
write_csv(DF_MedicionesBuena, "MedicionesB.csv")
```

Para la tabla de mediciones se sigue el mismo procedimiento, pero se hacen los cambios donde sea pertinente (principalmente detalles en los nombres de las columnas)

```{r, , eval=FALSE}
#Como ejemplo
relocate(
    ID,
    `Marca temporal`,
    `¿Qué grupo lo/la está encuestando?`, #Esta variable cambia a "Grupo"    
    `¿En qué horario está llenando el formulario?`,
    `¿En qué torre se encuentra?`,
    Piso,
    Ambiente
  )
```
