---
title: "Avance2_Arreglado"
format: html
editor: visual
---
### Librerías
```{r}
library(readr)
library(dplyr)
```

###Carga de la base de datos
```{r}
#Encuentas <- read_csv("CAUTECResBien_1.csv")
#Ambientales<- read_csv("CAUTECResBien1_1.csv")
Encuentas <- read_csv("EncuestasB.csv")
Ambientales <- read_csv("MedicionesB.csv")
```
#### Unión de bases de datos
```{r}
resultado <- inner_join(Encuentas, Ambientales , by = "ID")
```
#### Resultados
```{r}
cat("Filas en Encuestas:", nrow(Encuentas), "\n")
cat("Filas en Ambientales:", nrow(Ambientales), "\n")
cat("Filas después del join:", nrow(resultado), "\n")
```
### Filtrado del Grupo
Se realizó un proceso de integración y depuración de las bases de datos provenientes de las encuestas y mediciones ambientales con el objetivo de construir una base consistente para el análisis estadístico.
```{r}
#Renombrando la columna de ¿Qué grupo lo/la está encuestando?
resultado <- rename(resultado, GrupoEncuestador = `¿Qué grupo lo/la está encuestando?`)
resultados_grupo1 <- filter(resultado, GrupoEncuestador  == "Grupo 1")
resultados_grupo1
```

#### Quitamos columnas repetidas
```{r}
resultados_grupo1 <- resultados_grupo1 %>%
  select(
    -`Marca temporal.y`,
    -`Marca temporal.x`,
    -`¿En qué horario está llenando el formulario?.y`,
    -`¿En qué torre se encuentra?.y`,
    -Piso.y,
    -Ambiente.y,
    -Grupo # Conservamos GrupoEncuestador, así que borramos Grupo
  ) %>%
  rename(
    `¿En qué horario está llenando el formulario?` = `¿En qué horario está llenando el formulario?.x`,
    `¿En qué torre se encuentra?` = `¿En qué torre se encuentra?.x`,
    Piso = Piso.x,
    Ambiente = Ambiente.x
  )
```

#### Seleccionamos y renombramos las columnas necesarios para el estudio
```{r}
resultados_grupo1 <- resultados_grupo1 %>% select(
  `ID`, `GrupoEncuestador`, `Piso`,`Ambiente`,`Nivel de presión sonora (dB)`,`Nivel de iluminancia`,`Temperatura ambiental`, `N° de personas presentes`,`N° de tomacorrientes disponibles`,`Cantidad de luminarias (focos) funcionando`,`Propósito en la comunidad`,`Fuente de luz`,`Fuente principal de ruido`,`Tipo de distractores no relacionados con su propósito`,`Frecuencia de uso del ambiente`,`Nivel de conservación`,`Nivel de comodidad`,`Nivel de facilidad para estudiar en el ambiente`, `Intensidad de la luz`
)

resultados_grupo1 <- resultados_grupo1 %>% rename(
    `Grupo` = `GrupoEncuestador`,
    `Temp. Amb.` = `Temperatura ambiental`,
    `Cant. de luminarias` = `Cantidad de luminarias (focos) funcionando`,
    `Propósito` = `Propósito en la comunidad`,
    `Fuente de ruido` = `Fuente principal de ruido`,
    `Distractores`= `Tipo de distractores no relacionados con su propósito`,
    `Frecuencia de uso`=`Frecuencia de uso del ambiente`,
    `Facilidad para estudiar`=`Nivel de facilidad para estudiar en el ambiente`
  )

resultados_grupo1
```
### Detección de malos datos en la variable de ilumarias
```{r}
resultados_grupo1 <- resultados_grupo1 %>% mutate(`Cant. de luminarias` = case_when(
  `Cant. de luminarias` == 'Todos' ~ NA,
  TRUE ~ `Cant. de luminarias`
)) %>% mutate(`Cant. de luminarias` = strtoi(`Cant. de luminarias`))
```


### Validación de nulos
```{r}
resultados_grupo1
colSums(is.na(resultados_grupo1))
```
Se identificaron valores faltantes significativos en las variables consideradas para el estudio.

Limpiamos los NA
```{r}
resultados_grupo1 <- na.omit(resultados_grupo1)

resultados_grupo1
```


### Radiografía
```{r}
Radiografia <- resultados_grupo1 %>%
  summarise(across(everything(), list(
    Porcentaje_NA = ~ mean(is.na(.)) * 100,
    
    Porcentaje_Ceros = ~ {if(is.numeric(.)) mean(. == 0, na.rm = TRUE) * 100 else NA},
    
    # 3. Calcula la cardinalidad (valores únicos)
    Valores_Unicos = ~ n_distinct(.)
  )))

glimpse(Radiografia)
Radiografia
```
### Validación de tipos de variables
```{r}
glimpse(resultados_grupo1)
```
### Codificación de variables
Las variables categóricas ordinales fueron transformadas en factores ordenados, mientras que las variables nominales fueron convertidas en factores categóricos para garantizar un tratamiento adecuado durante el análisis estadístico.

### Cuantitativas Discretas
```{r}
resultados_grupo1 <- resultados_grupo1 %>% mutate(
  `N° de tomacorrientes disponibles` = as.numeric(`N° de tomacorrientes disponibles`),
  `N° de personas presentes` = as.numeric(`N° de personas presentes`)
)
```


#### Cuantitativas Continuas
```{r}
resultados_grupo1 <- resultados_grupo1 %>%
  mutate(
    `Nivel de presión sonora (dB)` =
      round(as.numeric(`Nivel de presión sonora (dB)`), 2),

    `Nivel de iluminancia` =
      round(as.numeric(`Nivel de iluminancia`), 2)
  )
```


#### Factores Ordinales
```{r}
resultados_grupo1 <- resultados_grupo1 %>%
  mutate(
    # Variables con escala del 1 al 5
    `Nivel de conservación` = factor(`Nivel de conservación`, levels = c(1:5), ordered = TRUE),
    `Nivel de comodidad` = factor(`Nivel de comodidad`, levels = c(1:5), ordered = TRUE),
    `Facilidad para estudiar` = factor(`Facilidad para estudiar`, levels = c(1:5), ordered = TRUE),
    
    # Variables con escala del 1 al 3
    `Intensidad de la luz` = factor(`Intensidad de la luz`, levels = c(1:3), ordered = TRUE),
    `Frecuencia de uso` = factor(`Frecuencia de uso`, levels = c(1:3), ordered = TRUE)
    
  )
```

#### Factores Nominales
```{r}
resultados_grupo1 <- resultados_grupo1 %>% mutate(
  Propósito = as.factor(Propósito),
  `Fuente de luz` = as.factor(`Fuente de luz`),
  `Fuente de ruido` = as.factor(`Fuente de ruido`),
  Distractores = as.factor(Distractores),
  Ambiente = as.factor(Ambiente)
)
```
### Validación
```{r}
str(resultados_grupo1)
resultados_grupo1
```
### Exportación
```{r}
write_csv(resultados_grupo1, "base_limpia_grupo1.csv")
```


